【裁判字號】    97,易,1780
【裁判日期】    971114
【裁判案由】    傷害等
【裁判全文】
臺灣臺北地方法院刑事判決              97年度易字第1780號
公  訴  人  臺灣臺北地方法院檢察署檢察官
被      告  丙○○
            丁○○
            甲○○
上列被告等因傷害等案件，經檢察官提起公訴（96年度偵字第96
42號），本院判決如下：
    主    文
丙○○傷害人之身體，處拘役伍拾陸日，如易科罰金，以新台幣
壹仟元折算壹日，減為拘役貳拾捌日，如易科罰金，以新台幣壹
仟元折算壹日；又公然侮辱人，處拘役拾陸日，如易科罰金，以
新台幣壹仟元折算壹日，減為拘役捌日，如易科罰金，以新台幣
壹仟元折算壹日。應執行拘役拾日，如易科罰金，以新台幣壹
仟元折算壹日。
甲○○、丁○○共同損壞他人之衣服，足以生損害於他人，各處
罰金新台幣壹萬元，如易服勞役，均以新台幣壹仟元折算壹日，
均減為罰金新台幣伍仟元，如易服勞役，均以新台幣壹仟元折算
壹日。
    犯罪事實
一、丙○○、甲○○、丁○○均為立法院第6 屆立法委員。緣同
    為第6 屆立法委員之乙○○於民國95年10月10日10時29分許
    ，在臺北市中正區○○○路總統府前觀禮台上，適時任總統
    陳水扁正在國慶典禮上發表演說之際，突然站立做出「倒扁
    」手勢及呼喊「倒扁」口號，譏諷總統陳水扁不得民意且應
    下台之意，此舉引起丙○○之不滿，認為有干擾國慶典禮之
    進行及影響國際之觀瞻之虞，丙○○遂憤而上前徒手毆打乙○○之身體，致乙○○受有右臉、左胸部、左上臂、左前臂
    擦傷、右大腿、右小腿與臀部挫傷及2 上肢扭傷等傷害。迨
    同日10時54分許，甲○○、丁○○因認乙○○在重慶南路上
    持續干擾國慶典禮之進行，竟基於共同之犯意聯絡，甲○○
    當場先出手用力拉扯乙○○左手腕及手持之紅色西裝外套，
    丁○○隨即自後方出手用力向下拉扯乙○○所穿著紅色POLO
    休閒衫之衣領，致乙○○手中之紅色西裝外套內裡部分及所
    穿著紅色POLO休閒衫衣領部分破損，足以生損害於乙○○。
    另丙○○於翌（11）日10時30分許，在立法院民主進步黨（
    下稱民進黨）黨團辦公室召開之記者會中，於此多數人得以
    共見共聞之情況下，針對前揭衝突事件說明，並當場表示「
    雖然與乙○○發生肢體衝突，打人不對，基於保護動物，打
    畜生也不對，對打1 個配合中國人欺負臺灣人這種比畜生還
    不如之政客，還覺得是弄髒了自己的手，……」等語，言下
    之意，係以「畜生」、「比畜生還不如」之言詞公然辱罵乙○○，使乙○○精神上、心理上感受難堪、不快，並足以貶
    損乙○○之社會評價。
二、案經被害人乙○○訴由臺灣臺北地方法院檢察署檢察官偵查
    起訴。
    理    由
一、按被告以外之人於審判外之言詞或書面陳述，除法律有規定
    者外，不得作為證據，刑事訴訟法第159條第1項固定有明文
    。惟被告以外之人於偵查中向檢察官所為之陳述，除顯有不
    可信之情況者外，得為證據，同法第159條之1第2 項亦定有
    明文。是告訴人乙○○於96年3 月16日以證人身分向檢察官
    所為之陳述，既經依法具結，且查其陳述時之客觀外部情況
    ，並無顯不可信之情形，依前揭規定，得為證據，合先敘明
    。
二、訊據被告丙○○固坦承有於前開時、地徒手毆打告訴人之身
    體，及於立法院民進黨黨團召開記者會時，有為上開言詞陳
    述之事實，惟矢口否認有何傷害及公然侮辱犯行，辯稱：伊
    看不出當時告訴人有何明顯傷痕，告訴人在現場理直氣壯，
    到醫院見有媒體拍攝，而用眼淚博取同情，且告訴人身為國
    會議員，在國慶日當天干擾國慶典禮之進行，使國家蒙羞，
    告訴人之行徑確實比豬、狗、牛都不如等語。而被告甲○○
    亦坦承有於前揭時、地，與告訴人發生拉扯等情，然亦否認
    有何毀損犯行，並以：伊係拉告訴人之左手，目的是不讓告
    訴人擾亂國慶慶典，告訴人是用手拿著紅色西裝外套衣領部
    分，並已揉成一團，在那樣之情形不可能扯破告訴人西裝外
    套之內裡等語置辯。另被告丁○○亦坦承有於前揭時、地，
    自後向下拉扯乙○○所穿著紅色POLO休閒衫之衣領一情，惟
    亦否認有何毀損犯行，辯以：告訴人先前在觀禮台上已經與
    數人發生衝突，其紅色POLO之衣領可能早已破損，並非伊拉
    扯導致等詞。
三、經查：
  (一)被告丙○○部分：
  1.傷害部分：
  (1)被告丙○○於前開時、地，因見告訴人在國慶典禮觀禮台上
    突然站立做出「倒扁」手勢及呼喊「倒扁」口號，遂上前徒
    手毆打乙○○之身體等情，業據被告丙○○於本院審理時自
    承無訛，核與告訴人乙○○之指訴互核一致，堪信為真實。
  (2)告訴人乙○○確實因受有右臉、左胸部、左上臂、左前臂擦
    傷、右大腿、右小腿與臀部挫傷及2 上肢扭傷等傷害而就診
    一情，有國立台灣大學醫學院附設醫院95年10月11日診斷證
    明書1紙在卷可按，應認屬實。
  (3)告訴人受有前揭傷害，係遭被告丙○○毆打所致一事，業經
    證人即告訴人於檢察官偵訊時證述綦詳，經向國家通訊傳委
    員會函調各大新聞台報導95年10月10日被告丙○○與告訴人
    肢體衝突畫面側錄光碟，經本院於審理時當庭勘驗其中三立
    新聞台相關畫面結果，錄影時間顯示10時29分13秒時，在總
    統府前觀禮台上，告訴人站立突出於人群中，雙手高舉「倒
    扁」手勢，口中呼喊「倒扁」口號，被告丙○○隨即自觀禮
    台後方向前移動至告訴人後方，數度出手搥擊告訴人之身體
    ，有國家通訊傳播委員會95年11月24日通傳播字第09500528
    500 號函所附95年10月10日各大新聞台報導該衝突畫面側錄
    光碟片1片及本院97年10月14日審判筆錄1紙在卷可按，足見
    告訴人所受前述傷害，確係因被告丙○○毆打所致，則被告
    丙○○毆打告訴人身體之行為與告訴人受有傷害之間，具有
    相當之因果關係甚明。
  (4)從而，被告丙○○辯稱告訴人當時並無明顯傷痕等語，殊難
    採信，其傷害犯行應堪認定。
  2.公然侮辱部分：
    被告丙○○既坦承有在立法院民進黨黨團召開記者會時，當
    場表示「雖然與乙○○發生肢體衝突，打人不對，基於保護
    動物，打畜生也不對，對打1 個配合中國人欺負臺灣人這種
    比畜生還不如之政客，還覺得是弄髒了自己的手，……」等
    語，復經告訴人指訴甚詳，而被告於此多數人得以共見共聞
    之情況下竟為上開言詞之表示，意指告訴人為「畜生」、「
    比畜生還不如」，顯係謾罵性之言詞或用語，寓含有輕蔑侮
    辱告訴人之意，應屬「情緒性或人身攻擊」之批評，足使告
    訴人產生屈辱、不堪、難受等主觀感受或反應，在客觀上亦
    足使告訴人之品德、身分、人格、地位造成相當貶抑，則被
    告丙○○有公然侮辱之故意及行為，至為灼然，其公然侮辱
    犯行洵堪認定。
  (二)被告甲○○、丁○○部分：
  1.經本院當庭勘驗前揭光碟中三立新聞台所錄得被告甲○○、
    丁○○與告訴人在重慶南路上拉扯過程之畫面結果，錄影時
    間顯示10時54分38秒時，告訴人左手拿著紅色西裝外套，被
    告甲○○拉扯告訴人之左手腕及西裝外套，被告丁○○抓住
    告訴人之右手，後來被告丁○○自後方拉住告訴人頸部衣領
    ，用力往下扯，被告甲○○、丁○○復繼續拉扯，告訴人右
    側肩膀露出，上衣明顯扯破，有前揭光碟及本院審判筆錄附
    卷可稽。再經調取告訴人於偵查中提出之紅色西裝外套及紅
    色POLO休閒衫當庭勘驗結果，該紅色西裝外部並無破損痕，
    破損部分在兩側袖子部分之內裡，另該紅色POLO休閒衫前方
    原應有兩顆白色鈕釦，惟下方鈕釦業已脫落，衣領部分已破
    損，此有本院97年10月21日審判筆錄1 紙附卷可證。另證人
    即告訴人復於檢察官偵訊及本院審理時結證稱其手中所拿之
    紅色西裝外套內裡部分及所穿著紅色POLO休閒衫衣領部分，
    係於此情形下遭被告甲○○、丁○○扯破等語。顯見告訴人
    當時手上拿著之紅色西裝外套內裡部分及所穿著紅色POLO休
    閒衫衣領部分，確係分別遭被告甲○○、丁○○用力拉扯破
    損無疑。
  2.從而，被告甲○○、丁○○均辯稱告訴人之衣服破損部分，
    非渠等拉扯所致等語，委不足採，渠等毀損犯行應堪認定。
四、論罪科刑部分：
  (一)被告丙○○部分：
  1.核被告丙○○所為，係犯刑法第277條第1項之傷害罪及第30
    9條之公然侮辱罪。其所犯上開2罪間犯意各別，行為互殊，
    應予分論併罰。
  2.至檢察官起訴意旨認被告丙○○於前揭記者會中所為上開陳
    述，係犯刑法第310條第2項之加重誹謗罪。惟按誹謗行為與
    公然侮辱行為，雖均足以損害他人名譽，但2 者有所不同，
    行為人並不摘示事實而公然侮辱特定人或可推知之人，係屬
    公然侮辱行為，若行為人指摘傳述足以損害他人名譽之「具
    體事件」內容，則屬誹謗行為。行為人所指摘或傳述之事項
    ，必須具有足以毀損被害人名譽之具體事件內容，始有誹謗
    行為可言，倘行為人針對特定事項，依其個人價值判斷而提
    出其「主觀的意見與評論」，其內容若有流於「情緒性或人
    身攻擊之批評」，而有謾罵性之言詞或用與者，則仍有成立
    公然侮辱罪之餘地。本案被告丙○○在立法院民進黨黨團召
    開記者會時，當場表示「雖然與乙○○發生肢體衝突，打人
    不對，基於保護動物，打畜生也不對，對打1 個配合中國人
    欺負臺灣人這種比畜生還不如之政客，還覺得是弄髒了自己
    的手，……」等語，顯係謾罵性之言詞或用語，寓含有輕蔑
    侮辱告訴人之意意思，應屬「情緒性或人身攻擊」之批評，
    足使告訴人感到不快或貶損其名譽、社會評價，已非針對特
    定具體事項提出主觀之意見或評論，應成立刑法公然侮辱罪
    而非加重誹謗罪，業如前述，然此部分事實業經詳載於起訴
    書內，並經被告依法辯論，其基本社會事實既屬同一，爰依
    刑事訴訟法第300 條之規定，變更檢察官所引應適用之法條
    。
  3.爰審酌告丙○○於行為時，未曾受有期徒刑以上刑之宣告（
    有臺灣高等法院被告前案紀錄表在卷可按），偶因告訴人利
    用干擾國慶典禮之方式傳達其在野黨立場之政治上訴求，一
    時氣憤，藉此犯行發洩不滿情緒，再參酌其行為手段、智識
    程度、與被害人之關係、被害人所生之損害及尚未與被害人
    達成和解等一切情狀，分別量處如主文所示之刑，並均諭知
    其易科罰金之折算標準及定其應執行之刑。
  4.再被告丙○○所犯上開2罪，均係在96年4月24日以前，合於
    中華民國九十六年罪犯減刑條例規定之減刑條件，爰依該條
    例第2條第1項第3款、第7條及第9 條之規定，併諭知減得之
    刑及易科罰金之折算標準。
  (二)被告甲○○、丁○○部分：
  1.按共同正犯間之意思聯絡，並不限於事前有所謀議，即僅於
    行為當時有共同犯意之聯絡者，亦屬之，且其表示之方法，
    亦不以明示通謀為必要，即相互間有默示之合致，亦無不可
    （最高法院73年台上字第2364號判例可資參照）。查被告甲○○、丁○○既同屬民進黨籍，為公眾週之事實，均因告訴
    人在重慶南路上持續干擾國慶典禮之進行，基於相同之阻止
    告訴人繼續干擾國慶典禮進行之目的，幾近於同一時間分別
    出手拉扯告訴人手中之紅色西裝外套及穿著之紅色POLO休閒
    衫，顯見其2 人於行為當時，對於彼此間共同之犯意，相互
    間已有默示之合致。是核被告甲○○、丁○○所為，均係犯
    刑法第354條之毀損罪。其2人間有犯意之聯絡及行為之分擔
    ，均為共同正犯。
  2.爰審酌被告甲○○、丁○○偶因告訴人利用干擾國慶典禮之
    方式傳達其在野立場之政治上訴求，一時氣憤，藉此犯行發
    洩不滿情緒，再參酌其行為手段、智識程度、與被害人之關
    係、被害人所生之損害及尚未與被害人達成和解等一切情狀
    ，各量處如主文所示之刑，並均諭知易服勞役之折算標準。
  3.再被告甲○○、丁○○犯罪係在96年4 月24日以前，合於中
    華民國九十六年罪犯減刑條例規定之減刑條件，爰依該條例
    第2條第1項第3款、第7條之規定，併諭知減得之刑及易服勞
    役之折算標準。
據上論斷，應依刑事訴訟法第299條第1項前段、第300 條，刑法
第277條第1項、第309條第1項、第28條、第354條、第51條第6款
、第41條第1項前段、第42條第3項前段，刑法施刑法第1條之1，
中華民國九十六年罪犯減刑條例第2條第1項第3款、第7 條、第9
條，判決如主文。
本案經檢察官蔡宏展到庭執行職務。
中    華    民    國    97    年    11    月    14    日
                  刑事第十八庭  法  官  彭慶文
上正本證明與原本無異。
如不服本判決，應於判決送達後10日內向本院提出上訴狀（應抄
附繕本）。告訴人或被害人如對於本判決不服者，應具備理由請
求檢察官上訴，其上訴期間之計算係以檢察官收受判決正本之日
期為準。
                                書記官  陳怡君
中    華    民    國    97    年    11    月    14    日
附錄法條：刑法第277條、第309條、第354條
中華民國刑法第277條
（普通傷害罪）
傷害人之身體或健康者，處3年以下有期徒刑、拘役或1千元以下
罰金。
犯前項之罪因而致人於死者，處無期徒刑或7年以上有期徒刑；
致重傷者，處3年以上10年以下有期徒刑。
中華民國刑法第309條
（公然侮辱罪）
公然侮辱人者，處拘役或 3 百元以下罰金。
以強暴犯前項之罪者，處1年以下有期徒刑、拘役或5百元以下罰
金。
中華民國刑法第354條
（毀損器物罪）
毀棄、損壞前二條以外之他人之物或致令不堪用，足以生損害於
公眾或他人者，處2年以下有期徒刑、拘役或5百元以下罰金。


司法院資訊處製作；財團法人民間司法改革基金會備份。
